最高法院刑事判決　　　　　　九十六年度台上字第五三九六號
上　 訴　 人　台灣高等法院檢察署檢察官
上訴人即被告　甲○○
　　　　　　　　　　　樓
選 任辯護 人　鍾永盛律師
上訴人即被告　乙○○
上列上訴人等因被告等傷害致人於死案件，不服台灣高等法院中
華民國九十二年十一月五日第二審判決（九十二年度上訴字第三
二五號，起訴案號：台灣板橋地方法院檢察署九十年度偵字第一
五六五三號），提起上訴，本院判決如下：
    主  文
上訴駁回。
    理  由
一檢察官及甲○○上訴部分
按刑事訴訟法第三百七十七條規定，上訴於第三審法院，非以判
決違背法令為理由，不得為之。是提起第三審上訴，應以原判決
違背法令為理由，係屬法定要件。如果上訴理由狀並未依據卷內
訴訟資料，具體指摘原判決不適用何種法則或如何適用不當，或
所指摘原判決違法情事，顯與法律規定得為第三審上訴理由之違
法情形，不相適合時，均應認其上訴為違背法律上之程式，予以
駁回。本件檢察官對被告甲○○、乙○○二人上訴，上訴意旨略
稱：(一)被告甲○○、乙○○二人（下稱被告二人）以刀刺進被害
人黃建宗之左頸及左胸，造成如原判決事實欄所載之傷情，並致
被害人死亡，足見被告二人係共同以刀刺向被害人之頭、胸、心
臟部位，造成心包膜出血致死，其二人有殺人之故意及行為，應
論以刑法第二百七十一條第一項之殺人罪，原審論以傷害致人於
死罪，違背經驗、論理法則及社會通念，且原判決對被告二人僅
具傷害故意，未具殺人故意之情形，亦未於理由明，原判決有
不載理由之違法等語。上訴人即被告（下稱被告）甲○○上訴意
旨略稱：法務部調查局（下稱調查局）對伊（甲○○）為測謊鑑
定，伊所答稱：案發時伊未持刀；伊未持刀刺殺黃建宗；伊係徒
手與黃建宗互毆之答話，經測試並無情緒波動之反應，研判並未
說謊。對此有利於伊之測謊結果，原判決認不能採為有利於伊之
證據，原判決有適用證據法則不當及理由不備之違法。(二)扣案二
把牛排刀經內政部警政署刑事警察局（下稱刑事警察局）鑑驗結
果，未顯現完整指紋可供比對，再由被害人之子黃咨穎於第一審
之供述以及黃咨穎之叔叔黃建龍於一審交付予法庭之信函（即黃
建祥書寫之信函），均顯示案發當時有另一批人與被害人發生衝
突，且此衝突與謝其成有關，原審竟漏未傳喚謝其成、黃建祥到
庭訊問調查。又，原審於審判期日，對於卷附刑事警察局上揭指
紋鑑驗書及調查局上揭測謊報告書未踐行宣讀或告以要旨之調查
程序，對於被害人生前重度飲酒，與其心包膜填塞是否有關聯，
是否同為造成被害人死亡之原因，未函請醫院加以鑑定，又對於
伊係慣用右手之人，伊先遭被害人刺傷右肩後，是否尚有能力以
刀刺被害人，造成被害人左胸部肋骨刺斷等傷情？被害人是否於
酒醉失去意識倒地時撞及自己手中所持之刀械等疑點，未再向法
務部法醫研究所函詢或送請鑑定機關鑑定，此均有應於審判期日
調查之證據未予調查之違法。(三)原判決理由欄對於認定伊之左手
掌係因與被害人搶奪牛排刀受傷，被害人所持另一把牛排刀係經
乙○○持掃把抵擋時掉落地面，伊持搶來之牛排刀刺傷被害人等
情，並未明依憑何項證據以為認定，原判決有理由不備之違法
。(四)原判決事實既認定係路人報警，僅乙○○折返現場自首，理
由欄竟認定伊（甲○○）亦有自首，此亦有理由矛盾之違法等語
。惟查原判決認定被告甲○○有原判決事實欄所載之犯行，因而
撤銷第一審關於甲○○部分之判決，改判仍論處甲○○共同傷害
人之身體，因而致人於死，累犯之罪刑，並維持第一審論處乙○
○同一罪刑（非累犯）之判決部分，駁回該部分乙○○在第二審
之上訴，已詳予明所依憑認定之證據及理由。復就甲○○於法
院審理中僅供承有於案發時地與被害人黃建宗相互扭打，而否認
有持刀刺傷被害人身體之事實，辯稱：伊係徒手抵擋被害人之攻
擊，並未奪取被害人手持之牛排刀刺向被害人之身體，被害人或
係因酒醉，步履不穩而導致意外，且在本件衝突發生之前，被害
人有與他人發生爭執，其死亡應是別人造成的結果等語；認依甲
○○於警詢時供稱：伊於案發時地遭被害人持刀朝右肩膀刺一刀
後，伊雙手推開被害人，被害人朝伊左脖子砍一刀，又朝伊左後
肩膀刺一刀，當時伊覺得有點昏，只記得雙方有推來、推去等語
之供述；被告乙○○於檢察官偵查中供稱：伊與甲○○於案發時
地因遭被害人拿器物毆打，之後，被害人與甲○○就互抓一起扭
打，伊拿掃把打被害人，被害人與甲○○仍在打，打到一半，被
害人蹲下來等語之供述；警員許朝慶於原審法院證稱：案發後，
伊等警員至案發現場時，被告甲○○、乙○○即告知伊（許朝慶
）他們（甲○○、乙○○）是嫌疑人等語之證述；參酌扣案牛排
刀二把其上血跡經刑事警察局鑑驗，確與被害人血液ＤＮＡ－Ｓ
ＴＲ型別相同，被害人與被告二人毆打後，確受有如原判決事實
欄所載之傷情，因胸部單面刃銳器刺創造成心包膜填塞休克死亡
，亦經檢察官督同檢驗員相驗被害人屍體，並報請法醫研究所解
剖鑑定死因明確，有卷附勘驗筆錄、相驗屍體證明書、法醫研究
所鑑定書等附卷可稽，又從被告甲○○於案發後，身上有背部二
處、右肩一處、左頸部一處刀傷、右手掌亦有一處傷口，乙○○
身上則未受傷等情以及證人許朝慶於第一審證稱：案發現場受傷
躺在路邊之人（指被害人）腳前方有一把牛排刀，另一把刀在轉
角等語等情，綜合參酌，足認係甲○○於案發時地奪下被害人手
持之牛排刀刺傷被害人之身體，致造成被害人身體有如原判決事
實欄所載之傷情，終因胸部刺創造成心包膜填塞休克死亡。被告
甲○○與共犯乙○○二人客觀上能預見以刀刺人之胸、頸等處，
將致人死亡，其二人先遭被害人毆打，因而聯手基於傷害故意毆
打被害人，甲○○並於奪下被害人攜帶之牛排刀後，刺傷被害人
之左頸及左胸，終致被害人不治死亡，自應負傷害致人於死罪責
，甲○○上揭所辯，與事實不符，係飾詞推卸刑責，委無足採，
亦詳理由，予以說明、指駁。並說明：(一)因事證已明確，扣案
之牛排刀二支，雖經刑事警察局鑑定結果，未顯現完整指紋可供
比對，以及甲○○上訴意旨所指之調查局測謊鑑定結果，認甲○
○對有關問題之回答，無情緒波動反應，研判未說謊等情，均難
執為有利於甲○○之認定。(二)被害人於案發前，因深夜酒後，誤
認謝其成是其晚歸之子，曾經抱住謝其成欲加以毆打，以及被害
人曾經與六輛機車之騎士發生衝突之事，此均發生於案發前之事
情，亦不能執為有利於甲○○之認定。(三)因事證已明確，亦無傳
喚謝其成到庭作證之必要等理由甚詳。又按(一)本件公訴人係對被
告二人依傷害致人於死罪起訴，第一、二審審判時，蒞庭檢察官
於論告時亦未曾爭執認被告二人應負殺人罪責，即未曾變更該起
訴罪名對被告二人為論告，原判決對被告二人應負傷害致人於死
罪責之理由亦已詳明確，自無檢察官上訴意旨所指摘之理由不
備、或判決違反經驗、論理法則或適用法則不當之可言。(二)原審
以事證明確，未為甲○○上訴意旨所指摘之證據調查，自難遽指
有違背證據調查必要性之違誤。(三)原判決理由已明甲○○係與
乙○○一起向到案發現場之警員自首，而應依法對其二人依自首
規定減輕其刑之理由甚詳。其事實僅記載乙○○自首，漏未記載
甲○○亦係自首之事實，固尚欠周延，然並未影響判決意旨及判
決結果，且被告不得為自己之不利益而提起上訴，原判決事實漏
載甲○○自首，而於理由欄論以有自首之證據及理由，甲○○自
不得就原判決事實欄之疏漏，而為自己不利益提起上訴而爭執。
因此自難執原判決事實欄此項疏漏，作為第三審上訴之適法理由
。其餘檢察官及甲○○之上訴意旨，均係徒憑己見，就原審採證
認事職權之適法行使，及原判決已論斷說明之事項，重複為事實
之爭辯，任指原判決有上訴意旨指摘之違誤，核與法律所規定得
為第三審上訴理由之違法情形不相適合，其等上訴均違背法律上
之程式，俱應予駁回。
二乙○○上訴部分
按第三審上訴書狀，應述上訴之理由；其未述者，得於提起
上訴後十日內補提理由書於原審法院。未補提者，毋庸命其補提
。逾上揭期間，而於第三審法院判決前，仍未提出上訴理由書狀
者，應以判決駁回其上訴。此觀刑事訴訟法第三百八十二條第一
項、第三百九十五條後段之規定自明。被告乙○○對不利於己之
原判決提起上訴，並未於上訴狀述上訴之理由，遲至本院判決
時仍未補提出理由書狀，爰合依上揭規定，駁回其上訴。
據上論結，應依刑事訴訟法第三百九十五條，判決如主文。
中　　華　　民　　國　九十六　年　　十　　月　 十一 　日
                      最高法院刑事第八庭
                          審判長法官  陳　正　庸
                                法官  賴　忠　星
                                法官  林　開　任
                                法官  宋　　　祺
                                法官  吳　昆　仁
      本件正本證明與原本無異
                                      書  記  官
中　　華　　民　　國　九十六　年　　十　　月　 十九 　日
                                                   Ａ
